臺灣臺北地方法院刑事判決　　　　　　　　　　　　九十三年度交易緝字第一三號
　　公　訴　人　臺灣臺北地方法院檢察署檢察官
　　被　　　告　甲○○
右列被告因公共危險案件，經檢察官提起公訴（九十二年度偵字第二三六六０號），
被告於準備程序中就被訴事實為有罪之陳述，經告以簡式審判之旨，並聽取當事人之
意見後，經本院合議庭裁定以簡式審判程序審理，本院判決如左：
    主  文
甲○○服用酒類，不能安全駕駛動力交通工具而駕駛，處有期徒刑陸月，如易科罰金
，以佰元折算壹日。
    事  實
一、甲○○前於民國九十一年、九十二年間因服用酒類不能安全駕駛動力交通工具而
    駕駛案件，經本院分別於九十一年二月二十七日以九十一年度北交簡字第三二六
    號簡易判決判處罰金一萬四千元、於九十一年十月二十二日以九十一年度北交簡
    字第二八一０號簡易判決判處罰金三萬元、於九十二年七月二十四日以九十二年
    度交易字第三五八號刑事判決判處有期徒刑四月確定（有期徒刑四月部分於九十
    三年十一月二十四日易科罰金執行完畢，不構成累犯），仍不知悔改而有所警惕
    ，於九十二年十一月四日下午十時許至翌日上午零時許，在臺北縣三重市○○○
    路某處，與友人共飲高樑酒約半瓶，已達超過客觀生活經驗上不能安全駕駛動力
    交通工具之狀態（呼氣酒精濃度每公升零點五五毫克），猶於飲畢後騎乘車牌號
    碼Ｇ九七—八０七號之重型機車自臺北市○○區○○路出發，欲前往臺北縣板橋
    市，迨於九十二年十一月五日上午五時五十分許，行經臺北市萬華區華江橋機車
    引道時，為警攔停並進行呼氣酒精濃度檢測，測得其呼氣中所含酒精濃度高達每
    公升一點五四毫克（ＭＧ＼Ｌ），始悉上情。
二、案經臺北市政府警察局萬華分局報請臺灣臺北地方法院檢察署檢察官偵查起訴，
    嗣由本院合議庭裁定由受命法官獨任進行簡式審判程序。
    理  由
一、訊據被告甲○○對其於右揭時、地飲用酒類，仍駕駛動力交通工具車牌號碼Ｇ九
    七—八０七號重型機車，行經臺北市萬華區華江橋機車引道時，為警攔停並進行
    呼氣酒精濃度檢測，其於九十二年十一月五日上午五時五十分許之呼氣酒精濃度
    為每公升一點五四毫克（ＭＧ＼Ｌ）之事實，於警詢時及本院審理中均坦承不諱
    （詳見臺灣臺北地方法院檢察署九十二年度偵字第二三六六０號偵查卷第七頁背
    面、本院九十三年十一月二十三日審判筆錄第二頁），並有酒精濃度檢測表、臺
    北市政府警察局舉發違反道路交通管理事件通知單影本（詳見同上偵查卷第九頁
    ）附卷可稽，而被告駕駛有車輛行徑偏離常軌，時而加速，時而突停，顯然無法
    正常操控等情形，亦有刑法第一百八十五條之三案件測試觀察紀錄表（詳見同上
    偵查卷第八頁）在卷可佐，足見被告之自白與事實相符，堪予採信。
二、按刑法上所謂「服用酒類不能安全駕駛動力交通工具」，觀察重點在於酒精對駕
    駛人在交通工具高速動力運轉狀況下維持身心整體應變能力之影響，而酒精對於
    人體之影響，在經驗科學上並不限於澈底麻醉身心，當血液酒精濃度（一般為呼
    氣酒精濃度之二百倍到二百三十倍）過高而造成酒精中毒時，即使只是每公升一
    百毫克（換算呼氣酒精濃度約為每公升零點五毫克）亦已足以影響駕駛安全。關
    於此項自然科學上所肯定之客觀實驗數據，法務部曾於八十八年五月十日邀集行
    政院衛生署、中央警察大學等相關專業機構研商確認，並取呼氣酒精濃度每公升
    零點五五毫克之近似數值為個案事實認定參考，並於八十八年五月十八日以法（
    八八）檢字第００一六六九號函行文所屬機關供作刑事訴追依據，所採測定基準
    並不違背公知之經驗法則。如果根據通常生活上之客觀經驗已不能確保駕駛人穩
    定而有效地操控動力交通工具，自屬法律所要規範之對象，與駕駛人有無喝醉、
    神智是否清楚均無必然關連。而醫學文獻上認吐氣所含酒精濃度達每公升零點二
    五毫克者，有輕度協調功能降低之現象；每公升達零點五毫克者，有反應較慢、
    感覺減低、影響駕駛之現象；每公升達零點七五毫克者，有思考改變、個性行為
    改變之現象；每公升達一點零毫克者，有步態不穩、噁心想吐、精神混惑不清晰
    之現象；每公升達一點五毫克者，有說話不清楚、感覺喪失、視力模糊等現象；
    每公升達二點零毫克者，有體溫降低、血糖降低、肌肉控制差、癲癇發作等現象
    ；每公升達三點五毫克者，有神智不清、反射減低、呼吸抑制等現象，復有行政
    院國軍退除役官兵輔導委員會臺北榮民總醫院（八八）北總內字第二六八六八號
    函及附件存卷可按。準此，駕駛人之生理狀況常受酒精相當程度之影響，注意力
    及反應能力降低，其駕駛能力受影響，不足以應付駕駛交通工具之各種狀況，其
    駕駛行為將對其他用路人造成一般之危險性，於此而認為當呼氣酒精濃度達每公
    升零點五五毫克時，已不能安全駕駛，應屬合乎科學證據，當為可採。查本件被
    告呼氣中所含酒精濃度高達每公升一點五四毫克（ＭＧ＼Ｌ），且酒後駕駛過程
    有車輛行徑偏離常軌，時而加速，時而突停，顯然無法正常操控等情形，足徵其
    當時因酒精因素，其判斷力、辨識力、注意力均已異於常人，顯已達不能安全駕
    駛之程度。綜上所述，本件事證明確，被告犯行堪以認定，應予依法論科。
三、核被告服用酒類，已達不能安全駕駛動力交通工具而駕駛，所為係犯刑法第一百
    八十五條之三之服用酒類，不能安全駕駛動力交通工具而駕駛罪。爰審酌被告有
    如事實欄所載前案科刑及刑之執行情形，有臺灣高等法院被告全國前案紀錄表在
    卷可考，雖未構成累犯，然被告一再酒後逞能駕駛動力交通工具，既漠視自身安
    危，尤枉顧公眾安全，其缺乏尊重其他用路人生命、財產安全之觀念，甚為可訾
    ，應予相當之非難，並兼衡被告犯罪之動機、目的、手段、生活狀況、智識程度
    及犯罪後坦承犯行、態度尚佳等一切情狀，認檢察官求處有期徒刑八月，略有過
    重，爰量處如主文所示之刑，並諭知易科罰金之折算標準。
據上論斷，應依刑事訴訟法第二百七十三條之一第一項、第二百九十九條第一項前段
，刑法第一百八十五條之三、第四十一條第一項前段，罰金罰鍰提高標準條例第二條
，判決如主文。
本案經檢察官陳淑雲到庭執行職務
中　　　華　　　民　　　國　　九十三　　年　　 十二 　　月　　 十三 　　日
                                    臺灣臺北地方法院交通法庭
                                        法      官  孫萍萍
右正本證明與原本無異。
如不服本判決，應於判決送達後十日內，向本院提出上訴狀。
                                        書  記  官  陳弘文
中　　　華　　　民　　　國　　九十三　　年　　 十二 　　月　　 十三 　　日
附錄本判決論罪科刑法條：
刑法第一百八十五條之三
服用毒品、麻醉藥品、酒類或其他相類似之物，不能安全駕駛動力交通工具而駕駛者
，處一年以下有期徒刑、拘役或三萬元以下罰金。
